臺灣新北地方法院民事裁定
111年度消債更字第27號
聲  請  人  許智充  

代  理  人  李珮琴律師
上列當事人聲請消費者債務清理更生事件，本院裁定如下：
    主  文
聲請人甲○○自中華民國一一一年九月十六日上午十時起開始更生
程序。
命司法事務官進行本件更生程序。
    理  由
一、聲請意旨略以：聲請人因積欠債務，曾以書面向本院聲請債
    務清理前置調解，並經最大債權金融機構中國信託商業銀行
    股份有限公司（下稱中國信託銀行）提出「50期、利率6％、
    每期清償新臺幣（下同）6,000元」之分期還款方案，惟聲
    請人無力負擔，致前置調解不成立。然聲請人顯有不能清償
    債務之情事，爰依法聲請裁定開始消費者債務清理之更生程
    序等語。
二、按「債務人不能清償債務或有不能清償之虞者，得依本條例
    所定更生或清算程序，清理其債務。」、「債務人無擔保或
    無優先權之本金及利息債務總額未逾新臺幣一千二百萬元者
    ，於法院裁定開始清算程序或宣告破產前，得向法院聲請更
    生。」、「債務人對於金融機構負債務者，在聲請更生或清
    算前，應向最大債權金融機構請求協商債務清償方案，或向
    其住、居所地之法院或鄉、鎮、市、區調解委員會聲請債務
    清理之調解。」，消費者債務清理條例（下稱消債條例）第
    3條、第42條第1項、第151條第1項分別定有明文。次按「法
    院裁定開始更生或清算程序後，得命司法事務官進行更生或
    清算程序，必要時得選任律師、會計師或其他適當之自然人
    或法人一人為監督人或管理。」、「法院開始更生程序之裁
    定，應載明其年、月、日、時，並即時發生效力。」，消債
    條例第16條第1項、第45條第1項亦有明定。
三、經查，聲請人主張其曾依消債條例第151條規定向本院聲請
    債務清理前置調解，惟前置調解不成立等節，業經本院依職
    權調取110年度司消債調字第818號調解卷（下稱調解卷）核
    閱無訛。又聲請人於聲請本件更生前5年內未從事營業活動
    ，且積欠中國信託銀行等債權人（含非金融機構）無擔保或
    無優先權之債務總額共計1,657,690元等情，亦有財產及收
    入狀況說明書、聲請人之債權人清冊、財團法人金融聯合徵
    信中心查詢當事人綜合信用回覆報告在卷可稽（見調解卷第
    7至10頁），並經債權人函覆明確。是聲請人為一般消費者
    ，積欠無擔保或無優先權之債務總額未逾12,000,000元，且
    提起本件更生聲請前，已踐行前置協商而不成立之事實，應
    堪認定。
四、綜合聲請人之全部財產、收支狀況及債務總額等一切情狀，
    以評估其現況是否確實不能維持最基本生活條件，而有不能
    清償債務或不能清償之虞之情事，本院調查及判斷如下：
  ㈠聲請人之財產及收入狀況：
  ⒈觀諸聲請人提出之全國財產稅總歸戶財產查詢清單所示，聲
    請人名下僅有汽車1部（見調解卷第4頁），本院審酌該車輛
    係西元1992年出廠，已超過行政院所頒固定資產耐用年數表
    及固定資產折舊率表規定之非運輸業用客車、貨車之耐用年
    數（5年），衡情價值非高。又聲請人名下並無以其為要保
    人之有效人壽保險契約，亦有中華民國人壽保險商業同業公
    會保險業通報作業資訊系統資料查詢結果表附卷可參（見本
    院卷第48頁）。
  ⒉聲請人主張其原任職於昇濬機電技術顧問有限公司，惟該工
    作已於民國111年3月28日結束，嗣其又於同年5月間確診，
    因此更難覓得工作，迄今仍無業等語，業據聲請人提出嚴重
    特殊傳染性肺炎指定處所隔離通知書及提審權利告知書附卷
    為憑，並經本院依職權調取聲請人之勞保局電子閘門網路資
    料查詢表核閱無訛，堪信為實。
  ㈡聲請人之必要支出狀況：
　　聲請人主張其每月必要支出為房租12,000元、電費2,275元
    、水費200元、瓦斯費500元、交通費400元、膳食費5,400元
    、日常用品費100元，共計20,875元等節，固據其提出房屋
    租賃契約書及電費繳費通知單附卷為證（見調解卷第17至18
    頁）。惟按消債條例之立法目的，乃為兼顧債權人、債務人
    雙方之利益，對陷於經濟上困境之消費者，使其透過重建型
    之更生程序或清算型之清算程序清理其債務，藉以妥適調整
    債務人與債權人及其他利害關係人間之權利義務關係，保障
    債權人獲得公平受償，並謀求消費者經濟生活之重建復甦機
    會。是以，債務人為使其有經濟復甦更生之機會，自應以誠
    實及信用之原則面對自己之債務，積極勉力謀求更生償債方
    案，除應積極開源努力勤奮工作以增加收入償還債務外，尚
    須節流儉樸其生活需求而適當控制其支出，以達成勉力履行
    債務，並應依一般生活所需及合理範圍予以計算消費支出，
    方屬合理，因之消債條例第64條之2第1項明定：「債務人必
    要生活費用，以最近一年衛生福利部或直轄市政府所公告當
    地區每人每月最低生活費一點二倍定之」。又新北市政府所
    公告之111年度新北市最低生活費每人每月為15,800元，而
    聲請人亦未提出其他事證足資證明前開費用均屬必要支出，
    從而聲請人每月必要支出應以18,960元【計算式：1 5,800×
    1.2＝18,960】為定，逾此範圍即不予計入。
  ㈢受聲請人扶養之人：
　　聲請人復主張其須扶養2名未成年子女，每月扶養費各8,000
    元，共計16,000元等情，亦據其提出戶籍謄本、本院109年
    度家親聲字第774號裁定附卷為證（見本院卷第34、44至46
    頁）。本院審酌聲請人之子女尚未成年（年籍資料詳卷），
    確有受聲請人扶養之必要，而聲請人主張支出之扶養費，係
    本院109年度家親聲字第774號裁定應按月給付之扶養費數額
    ，且未逾消債條例第64條之2第2項所定受扶養者之必要生活
    費用（即新北市111年度每人每月最低生活費之1.2倍）經與
    其他扶養義務人即聲請人前妻分攤後之數額，自屬合理可採
    。
　㈣準此，聲請人目前無業，且尚須扶養2名未成年子女，已入不
    敷出，遑論清償債務，堪認其客觀上處於因欠缺清償能力而
    不足以清償債務之經濟狀態，應符合消債條例第3條所規定
    「債務人不能清償債務」之情形。
五、綜上所述，本件聲請人為一般消費者，未從事營業活動，所
    負無擔保或無優先權之本金及利息債務總額未逾12,000,000
    元，且有無法清償債務之情形，亦未經法院裁定開始清算程
    序或宣告破產，復查無消債條例第6條第3項、第8條或第46
    條 各款所定駁回更生聲請之事由存在。從而，聲請人本件
    更生之聲請，洵屬有據，應予准許，並命司法事務官進行本
    件更生程序，爰裁定如主文。
六、末聲請人於更生程序開始後，應提出足以為債權人會議可決
    或經法院認為公允之更生方案以供採擇，俾免更生程序進行
    至依消債條例第61條規定應行清算之程度，附此敘明。 
中　　華　　民　　國　　111 　年　　9 　　月　　16　　日
                  民事第二庭    法　官　楊雅萍
以上正本證明與原本無異。
本裁定不得抗告。
本裁定已於111年9月16日上午10時公告。
中　　華　　民　　國　　111 　年　　9 　　月　　16　　日
                                書記官　蘇  泠